【裁判字號】    96,訴,3153
【裁判日期】    970306
【裁判案由】    俸給
【裁判全文】
臺北高等行政法院裁定
                                     96年度訴字第03153號
原      告  甲○
被      告  臺北市政府
代  表  人  乙○○（市長）
訴訟代理人  丁○○
被      告  臺北市政府警察局
代  表  人  王卓鈞（局長）
訴訟代理人  己○○
            戊○○
被      告  銓敘部
代  表  人  丙○○（部長）
訴訟代理人  庚○○
上列當事人間因俸給事件，原告不服公務人員保障暨培訓委員會
中華民國96年6 月26日96公審決字第0401號復審決定，提起行政
訴訟，本院裁定如下：
    主  文
原告之訴駁回。
訴訟費用由原告負擔。
    理  由
一、按當事人提起撤銷訴訟或課予義務訴訟，應先經合法訴願程
    序為前提，此觀行政訴訟法第4 條、第5 條之規定甚明。又
    原告起訴不合程式或不備其他要件，行政法院應以裁定駁回
    之，同法第107 條第1 項第10款定有明文。次按民國（下同
    ）92年5 月28日修正前之公務人員保障法第18條規定：「公
    務人員對於服務機關或人事主管機關…所為之行政處分，認
    為違法或不當，致損害其權利或利益者，得依本法提起復審
    。」第22條規定：「復審、再復審之程序，除本法另有規定
    外，準用訴願法之規定。」84年修正公布之訴願法第9 條第
    1 項規定：「（第1 項）訴願自機關之行政處分書或決定書
    達到之次日起，應於30日內提起之。…（第3 項）訴願人因
    不可抗力，致逾期限者，得向受理訴願機關聲明理由，請求
    許可。」（現行公務人員保障法第25條第1 項前段規定：「
    公務人員對於服務機關或人事主管機關…所為之行政處分，
    認為違法或顯然不當，致損害其權利或利益者，得依本法提
    起復審。…」第30條第1 項、第2 項規定：「（第1 項）復
    審之提起，應自行政處分達到之次日起30日內為之。（第 2
    項）前項期間，以原處分機關收受復審書之日期為準。」第
    27條第2 項規定：「如未告知復審期間，或告知錯誤未通知
    更正，致受處分人遲誤者，如於處分書送達之次日起1 年內
    提起復審，視為復審期間內所為。」第31條第1 項規定：「
    復審人因天災或其他不應歸責於己之事由，致遲誤前條之復
    審期間者，於其原因消滅後10日內，得以書面敘明理由向保
    訓會申請回復原狀。但遲誤復審期間已逾一年者，不得為之
    。」）是依上開規定，公務人員對於服務機關或人事主管機
    關所為之行政處分認為違法或不當，致損害其權利或利益而
    擬提起行政救濟者，應於行政處分達到之次日起30日內為之
    ，逾越該法定期間而提起救濟即為法所不許，其復提起撤銷
    訴訟或課予義務訴訟，自非合法，行政法院自得依首揭之規
    定，以裁定駁回之。
二、原告現係臺北市政府警察局信義分局辦事員，前於臺北市政
    府警察局少年警察隊擔任雇員期間，經臺北市政府警察局85
    年9 月24日（85）北市警人字第74444 號簡便行文表，採計
    原告70年5 月1 日至76年6 月30日曾任臺北市政府警察局交
    通裁決所約僱（聘）人員，計6 年年資，提敘薪級6 級為雇
    員年功薪11級260 薪點。嗣臺北市政府依原告72年特種考試
    警察人員考試丙等考試戶政人員考試及格資格，以86年5 月
    12日86府人二字第86034704號令（下稱原處分(一)），核定原
    告為臺北市政府警察局外事科書記，經臺北市政府警察局以
    86年5 月16日北市警人甲字第8623629700號令（下稱原處分
    (二)）派任該職，並經銓敘部86年7 月5 日86台審三字第1491
    232 號函（下稱原處分(三)）銓敘審定先予試用，核敘委任第
    三職等本俸一級280 俸點，歷至94年年終考績升等為委任第
    五職等本俸五級370 俸點。原告不服原處分(一)、原處分(二)及
    原處分(三)，提起復審，經公務人員保障暨培訓委員會以復審
    逾期而為復審不受理之決定，原告仍不服，向本院提起行政
    訴訟，求為判決：「一、復審決定及原處分(一)、原處分(二)、
    原處分(三)均撤銷。二、被告應另為適法之行政處分。」云云
    。
三、經查，原告前經臺北市政府原處分(一)核定及臺北市政府警察
    局原處分(二)派任臺北市政府警察局外事科書記，並經銓敘部
    原處分(三)銓敘審定在案，原告亦不否認於原處分(一)、原處分
    (二)及原處分(三)所載發文日期後收受並知曉內容，但表示當時
    並不同意該處分，曾口頭向臺北市政府警察局人事室表達反
    對之意，但未以書面提起復審（參見本院97年2 月27日準備
    程序筆錄）。另參以卷附原告86年5 月24日亦有使用「書記
    甲○」之職名章，此有原告簽名之臺北市政府警察局員警職
    名章拓模冊影本附復審卷（第50頁）可稽，亦可見原告於86
    年5 月24日即知曉其職稱變更為「書記」。再者，原告自86
    年5 月起，其歷年年終考績通知書及歷次銓敘審定函，均載
    有其職稱、官等、職等及俸點，並據以核發其任書記職務之
    每月薪俸。是以，原告應於86年間業已知悉其由雇員改派為
    書記及經銓敘部銓敘審定為書記。惟其遲至95年12月18日始
    向臺北市政府警察局提起復審，並於95年12月21日分向銓敘
    部及公務人員保障暨培訓委員會提起復審，此有95年12月18
    日復審書（復審卷第39頁）、銓敘部及公務人員保障暨培訓
    委員會加蓋於復審書上收文戳記所載日期可考（復審卷第78
    、87頁），已逾法定不變期間。揆諸首開說明，其復審自為
    法所不許，復審決定以其復審逾期，從程序上予以駁回，核
    無不合，原告復對之提起行政訴訟，難謂合法，應予駁回。
四、依行政訴訟法第107 條第1 項第10款、第104 條、民事訴訟
    法第95條、第78條，裁定如主文。
中    華    民    國    97    年    3    月      6    日
                    臺北高等行政法院第五庭
                              審判長法  官  張瓊文
                                    法  官  王碧芳
                                    法  官  胡方新
上為正本係照原本作成。
如不服本裁定，應於送達後10日內向本院提出抗告狀（須按他造
人數附繕本）。
中    華    民    國    97    年    3    月      6    日
                                    書記官  黃玉鈴


司法院資訊處製作；財團法人民間司法改革基金會備份。
